【裁判字號】    95,聲判,1
【裁判日期】    950421
【裁判案由】    聲請交付審判
【裁判全文】
臺灣板橋地方法院刑事裁定              95年度聲判字第1號
    聲  請  人
    即 告 訴人  甲○○
    代  理  人  朱容辰律師
    被      告  乙○○
                        國民
上列聲請人即告訴人因業務過失傷害案件，不服臺灣高等法院檢
察署九十四年度上聲議字第四二三七號駁回再議之處分（原不起
訴處分案號：臺灣板橋地方法院檢察署九十四年度偵續字第二一
一號），聲請交付審判，本院裁定如下：
    主  文
聲請駁回。
    理  由
一、按告訴人不服上級法院檢察署檢察長或檢察總長認再議為無
    理由而駁回之處分者，得於接受處分書後十日內委任律師提
    出理由狀，向該管第一審法院聲請交付審判；法院認為交付
    審判之聲請不合法或無理由者，應駁回之；刑事訴訟法第二
    百五十八條之一第一項、第二百五十八條之三第二項前段，
    分別定有明文。本件聲請人即告訴人甲○○告訴被告乙○○
    業務過失傷害，前經臺灣板橋地方法院檢察署於民國九十四
    年四月十五日以九十四年度偵字第五九七八號為不起訴處分
    ，經告訴人聲請再議後，由臺灣高等法院檢察署檢察長於九
    十四年六月十七日以九十四年度上議字第二○○五號處分書
    予以發回續查，復經臺灣板橋地方法院檢察署檢察官認罪嫌
    不足，於九十四年十月二十五日以九十四年度偵續字第二一
    一號為不起訴處分，經告訴人再次聲請再議後，由臺灣高等
    法院檢察署檢察長於九十四年十二月十三日以九十四年度上
    聲議字第四二三七號處分書駁回其再議之聲請，此經本院依
    職權調取前揭偵查卷證核閱無誤。而聲請人即告訴人於九十
    四年十二月二十二日收受前開處分書正本後，於同年十二月
    三十日向本院提出本件聲請，並委任律師提出理由狀，此有
    送達證書及聲請狀各乙紙在卷可稽。因此，本件聲請程序為
    合法，合先敘明。
二、聲請意旨略以：本件被告於偵查中稱事故當時同方向之左側
    車道有待轉汽車遮蔽其視線，所以無法注意到聲請人云云，
    惟被告於事發當時所駕駛之車輛為小貨車，其駕駛座較一般
    自小客車為高，其視野自當較廣，如何可能如其所言因左側
    有汽車待轉，所以無法看到左側來車﹖再者，如被告所言，
    其車行號誌為綠燈，且其同向之左側車道尚有汽車待轉，伊
    經驗法則判斷，可知當時對向來車甚多，在高速往來車流中
    ，聲請人又如何穿過車流甚大的對向道，再撞及被告所駕駛
    之小貨車﹖對此疑問，被告於偵查中當庭稱聲請人是慢慢的
    從車陣的縫細中鑽出，然此等說法，顯與被告稱當時有左側
    有車輛要待轉的前提不符。可見被告所言前後矛盾，要屬可
    疑。本案依被告之說法，反足以令人相信當時的車行號誌絕
    非如其所言為「綠燈」，而應為「紅燈」。綜上所述，參酌
    被告供述，本於經驗法則、論理法則之推論結果，本案原處
    分與高檢署之再議處分確有違法，乃請求准予交付審判云云
    。
三、按犯罪事實應依證據認定之，無證據不得認定犯罪事實，刑
    事訴訟法第一百五十四條第二項定有明文。次按犯罪事實之
    認定，應憑真實之證據，倘證據是否真實尚欠明確，自難以
    擬制推測之方式，為其判斷之基礎；而認定犯罪事實之證據
    係指足以認定被告確有犯罪行為之積極證據而言，該項證據
    自須適合於被告犯罪事實之認定，始得採為斷罪之資料；刑
    事訴訟上證明之資料，無論為直接或間接證據，均須達於通
    常一般之人均不致有所懷疑，而得確信其為真實之程度，始
    得據為有罪之認定，若其關於被告是否犯罪之證明未能達此
    程度，而有合理懷疑之存在，致使無從形成有罪之確信，根
    據「罪證有疑，利於被告」之證據法則，即不得遽為不利被
    告之認定；其以情況證據（即間接證據）斷罪時，尤須基於
    該證據在直接關係上所可證明之他項情況事實，本乎推理作
    用足以確證被告有罪，方為合法，不得徒憑主觀上之推想，
    將一般經驗有利被告之其他合理情況逕予排除，最高法院五
    十三年臺上字第六五六號、二十九年上字第三一○五號、七
    十六年臺上字第四九八六號、三十二上字第六七號分別著有
    判例可資參照。復按告訴人之告訴，係以使被告受刑事訴追
    為目的，是其陳述是否與事實相符，仍應調查其他證據以資
    審認，有最高法院五十二年臺上字第一三○○號判例可資參
    照。
四、本件聲請人原告訴意旨略以：被告乙○○受僱於中華快遞股
    份有限公司擔任業務員，以從事快遞為業，為從事業務之人
    ，於九十三年一月五日十三時二十五分許，駕駛車牌號碼Ａ
    七－九四六號營業小貨車，沿臺北市○○○路東向西行經林
    森北路口處時本應注意車前狀況，且依當時狀況亦無不能注
    意之情，竟疏未注意，適有告訴人甲○○騎乘車牌號碼ＤＵ
    Ｏ－九五五號輕型機車，沿臺北市○○○路南向北第三車道
    行駛至上開路口時，被告所駕駛之營業小貨車左前門乃撞擊
    告訴人機車右前車頭，致告訴人受有右肩鎖關節脫臼之傷害
    。因認被告涉有刑法第二百八十四條第二項業務過失傷害罪
    嫌云云。惟訊據被告乙○○堅決否認涉有上揭犯行，辯稱：
    伊當時駕駛車輛沿長安東路第二車道東向西直行，至肇事路
    口當時號誌為直行箭頭綠燈，伊駕駛在第二車道，告訴人甲
    ○○騎乘之機車突然自左方駛來，伊乃立即煞車，並向右側
    閃避等語。經查：
（一）本件被告於九十三年一月五日下午十三時二十五分許，駕
      駛上開營業小貨車沿長安東路東向西方向行駛於第二車道
      ，行至長安東路與林森北路口時，在被告車行方向上之路
      口號誌燈應屬綠燈或黃燈，適有由告訴人騎乘上開輕機車
      自林森北路南向北方向，未遵守交通號誌、闖越紅燈行駛
      ，致兩車發生相撞等情，業據被告乙○○於警詢、檢察官
      歷次偵查中均供述明確，有臺北市○○○○○道路交通事
      故現場圖、臺北市政府警察局中山分局交通分隊道路交通
      事故補充資料表、臺北市政府警察局交通事故談話紀錄表
      、臺北市政府警察局交通警察大隊交通事故分析研判表等
      各一份及車損照片十二張附卷可稽。且本件經送請台北市
      車輛行車事故鑑定委員會及台北市車輛行車事故鑑定覆議
      委員會鑑定及覆議後，均認為本件車禍係因告訴人甲○○
      涉嫌違反號誌管制所致，被告乙○○並無肇事因素，亦有
      上開委員會之鑑定意見書各一紙在卷足憑。
（二）又觀諸告訴人甲○○於案發後即同日下午十五時二十分許
      在台大醫院接受警方訪談時陳稱：伊當時並未注意號誌燈
      ，因為趕時間上班等語，有台北市政府警察局交通事故談
      話紀錄表一件在卷可參（見九十三年度他字第七○○七號
      偵查卷第四一頁）。再參酌證人即承辦警員李燕霖於九十
      三年十月二十九日檢察官偵查中結證稱：「告訴人在台大
      醫院有坦承他是因為趕時間沒有注意到號誌燈就行駛。」
      等語（見九十三年度他字第七○○七號偵查卷第三六頁）
      ，及其於九十四年七月二十六日檢察官偵查中亦結證稱：
      「（問：當時甲○○的精神狀況？）... 我們都會在談話
      紀錄表上註記第九點，問是否意識清醒接受詢問。本件是
      打是，且告訴人有在後面簽名，所以當時告訴人的意識清
      醒。」、「他〈指告訴人〉有說沒有注意到號誌，他沒有
      說他有闖紅燈。」等語（見九十四年度偵續字第二一一號
      偵查卷第一六頁），足見告訴人於最接近案發時之第一時
      間，且於其意識清楚之情形下，確實已自承伊於案發當時
      並未注意號誌燈。是告訴人其後於檢察官偵查中一再堅稱
      伊當時行駛方向之號誌燈應為紅燈轉綠燈，係被告闖紅燈
      云云，自難遽予採信。
（三）此外，被告於檢察官偵查中雖供稱：「（問：當時在路口
      時有注意到告訴人的車？）沒有。因我當時是綠燈，所以
      沒有注意到，因我左邊是左轉的車子，所以擋住我的視線
      。」等語（見九十四年度偵續字第二一一號偵查卷第三一
      頁），惟當時路口號誌燈在被告車行方向上應屬綠燈或黃
      燈，已如前述，被告依號誌指示行駛有優先通行路權，被
      告駕車基於信賴交通號誌之原則，專注車前狀況，而未去
      注意左右來車，亦合乎常情，尚難因此即認被告就本件肇
      事有何過失之行為。況且，被告既已明確表示伊行至路口
      時並未注意到告訴人所騎乘之機車乙節，是被告於檢察官
      偵查中縱使確時曾有提及：「告訴人是慢慢從車陣的細縫
      中鑽出」等語，亦應認該「告訴人是慢慢從車陣的細縫中
      鑽出」之陳述，係被告自己推測之詞，而非屬被告對其親
      眼見聞之情狀所為之描述。是以，被告前後所言縱或有矛
      盾之處，僅能據此認定被告對告訴人之機車何以會自被告
      左側駛來之推論有誤。故告訴人因此指摘被告此部分所言
      前後矛盾、不可採信云云，即有誤會。從而，告訴人徒以
      被告同向左側停有待左轉之車輛，即推認當時被告對向之
      車流甚大，再由對向車流甚大，告訴人根本無法自車陣中
      行至路口，而認定被告所言前後不符、難以採信，再以此
      反證被告車行方向之號誌燈應屬紅燈云云，實屬牽強。聲
      請人執此為聲請交付審判之理由，委不足採。
五、綜上論證，原偵查、再議機關依偵查所得證據認被告犯罪嫌
    疑不足，而先後為不起訴處分及再議駁回處分，經核並無違
    背經驗法則、論理法則或其他證據法則之情事，其採證認事
    ，亦無何違法不當之處。聲請人即告訴人再以前揭片面之詞
    指摘不起訴及駁回再議等處分為不當，聲請交付審判，非有
    理由，應予駁回。
據上論斷，應依刑事訴訟法第二百五十八條之三第二項前段，裁
定如主文。
中    華    民    國    95    年    4     月    21    日
                  刑事第七庭審判長法  官  胡堅勤
                                  法  官  王瑜玲
                                  法  官  崔玲琦
以上正本證明與原本無異。
本裁定不得抗告。
中    華    民    國    95    年    4     月    21    日
                                  書記官  謝秀青


司法院資訊處製作；財團法人民間司法改革基金會備份。
